臺中高等行政法院判決　　　　　　　　　　　　　　　九十三年度訴字第三五○號
　　　　　　　　　　　　　　　.
　　原　　　告　欣典廣告有限公司
　　代　表　人　甲○○
　　被　　　告　苗栗縣政府
　　代　表　人　乙○○
　　訴訟代理人　丁○○
　　　　　　　　　　　　　　　.
右當事人間因建築法事件，原告不服內政部中華民國九十三年六月七日台內訴字第○
九三○○○四三○○號訴願決定，提起行政訴訟。本院判決如左︰
　　主  文
原告之訴駁回。
訴訟費用由原告負擔。
　　事  實
一、事實概要：原告於民國（下同）九十三年一月六日向被告所屬建設局申請於苗栗
    縣頭份鎮○○段一一○八地號土地上樹立廣告，案經被告所屬建設局審核後認原
    告申請樹立之廣告物高度逾六公尺，應依建築法規定先申請雜項執照，乃以九十
    三年一月二十七日建管字第○九三五四○○四四四號函知原告，惟原告未辦理。
    嗣交通部臺灣區○道○○○路局中區工程處於九十三年三月四日以中工苗字第○
    九三○○○○二七一之一號函檢附九十三年二月二十七日違反樹立廣告物查報單
    移請被告辦理，經被告審認原告未經申請核准擅自樹立廣告，廣告物位於國道一
    號一○八Ｋ＋三○○北上側路權外十公尺處，違反公路兩側公私有建築物與廣告
    物禁建限建辦法第三條第三項及建築法第九十七條之三規定，被告乃依建築法第
    九十五條之三規定，以九十三年三月二十二日府建管字第○九三○○二二九○○
    號函處原告罰鍰新臺幣（下同）六萬元，並應自處分書送達之日起二十日內補辦
    手續或自行拆除。原告不服，以其合法承租苗栗縣頭份鎮○○段一一○八地號土
    地，設置大型看板，一再經合法管道申請設立，但無法取得合法執照，請被告能
    暫緩開立罰單，使其能有緩衝時間申請執照為由，向內政部提起訴願，亦遭決定
    駁回，遂提起本件行政訴訟。
二、兩造聲明：
    (一)原告聲明求為判決：被告九十三年三月二十二日府建管字第○九三○○二二九
      ○○號函處分及內政部台內訴字第○九三○○○四三○○號訴願決定（案號：
      0000000000）均應予撤銷。
　　(二)被告聲明求為判決：
      1.原告之訴駁回。
      2.訴訟費用由原告負擔。
三、兩造之陳述：
    (一)原告部分：
      1.按被告九十三年三月二十二日府建管字第○九三○○二二九○○號函處分書
        ，認原告於國道一號108K＋300北上側（編號：1083K）路權外十公尺處違規
        樹立廣告，違反「公路兩側公私有建築物與廣告物禁建限建辦法」第三條第
        三項及「建築法」第九十七條之三規定，乃依「建築法」第九十五條之三規
        定，處新台幣六萬元罰鍰並應於該處分書送達之日起二十日內補辦手續或自
        行拆除該違規廣告物。
      2.惟依據建築法第九十五條之三規定：「本法修正施行後，違反第九十七條之
        三第二項規定，未申請審查許可，擅自設置招牌廣告或樹立廣告者，處建築
        物所有權人、土地所有權人或使用人新台幣四萬元以上二十萬元以下罰鍰，
        並限期改善或補辦手續，屆期仍未改善或補辦手續者，得連續處罰。必要時
        ，得命其限期自行拆除其招牌廣告或樹立廣告。」足認本法條所處罰之對象
        限於該違法廣告物之所有權人（設置人）或土地所有權人或使用人，玆原告
        原於該地（苗栗縣頭份鎮○○段一一○八地號及三義鄉○○○段六一五地號
        土地）所樹立之廣告招牌，經被告於九十二年九月十八日強制拆除完畢後，
        便於九十二年十一月五日將所有權讓渡給蔡俊廷抵債，是系爭廣告招牌所有
        權已非屬原告，亦非原告所重建，故原告顯非建築法第九十五條之三規定之
        處罰對象，亦無權拆除該廣告招牌，且有苗栗地檢署九十三年度偵字第二二
        號不起訴處分書足參，被告機關所為處分尚有違誤，訴願決定機關未予查明
        究實而為駁回訴願之決定亦有未妥。
      3.另依被告機關原處分書所示，本件情形既屬得補辦手續俾合於相關法令之規
        定，亦應允以補辦手續之時間，以符便民、利民之旨，請准為訴之聲明之判
        決，以符法制，併維權益。
    (二)被告部分：
      1.緣原告於九十三年一月六日向被告建設局申請於苗栗縣頭份鎮○○段一一０
        八地號土地上樹立廣告，案經被告建設局審核後認原告申請樹立之廣告物高
        度逾六公尺，應依『建築法』規定先申請雜項執照，乃以九十三年一月二十
        七日建管字第０九三五四０四四四號函知原告，惟原告未依法辦理。嗣交通
        部台灣區○道○○○路局中區工程處於九十三年三月四日以中工苗字第０九
        三００００二０七一--一號函檢附九十三年二月二十七日違反樹立廣告物查
        報單移請被告辦理，經被告審認，原告未經申請核准擅自樹立廣告，廣告物
        位於國道一號108K+300北上側路權外十公尺處，違反『公路兩側公私有建築
        物與廣告物禁建限建辦法』第三條第三項及『建築法』第九十七條之三規定
        ，爰依『建築法』第九十五條之三規定，於九十三年三月二十二日以府建管
        字第０九三００二二九００號函處原告新台幣六萬元罰鍰，並應自處分書送
        達之日起二十日內補辦手續或自行拆除。
      2.按原告起訴狀所述，係爭廣告物所有權已非屬原告，惟按交通部台灣區○道
        ○○○路局中區工程處九十三年三月四日中工苗字第０九三００００二０七
        一--一號函違反樹立廣告物查報單所明示，係爭廣告物原告為設置人既為建
        物所有權人，被告爰依「建築法」第九十五條之三規定：「本法修正施行後
        ，違反第九十七條之三第二項規定，未申請審查許可，擅自設置招牌廣告或
        樹立廣告者，處建築物所有權人、土地所有權人或使用人新臺幣四萬元以上
        二十萬元以下罰鍰，並限期改善或補辦手續，屆期仍未改善或補辦手續者，
        得連續處罰。必要時，得命其限期自行拆除其招牌廣告或樹立廣告。」於九
        十三年三月二十二日以府建管字第０九三００二二九００號函予以原告（建
        物所有權人）罰鍰處分，並於上開處分書載明如非係爭廣告物所有權人，應
        於文到十日內以書面並檢附相關證件向被告提出申復，惟原告未提出；另按
        原告提起訴願之理由亦未表明非廣告物所有權人。揆諸前開事證，本府依法
        行政，並無不合。
      3.招牌廣告及樹立廣告之設置，應向直轄市、縣（市）主管建築機關申請審查
        許可；未申請審查許可，擅自設置招牌廣告或樹立廣告者，處建築物所有權
        人、土地所有權人或使用人新臺幣四萬元以上二十萬元以下罰鍰，並限期改
        善或補辦手續，此為「建築法」第九十七條之三及第九十五條之三所明定，
        原告未申請審查許可擅自設置樹立廣告，已符合上開條文處分要件。至原告
        陳訴有關補辦手續時空及便民、利民等情事，揆諸前開法令規定，原告陳訴
        理由核無可採，被告依法秉公處置，並無不合。
      4.請駁回原告之訴，以維法治。
　　理  由
一、按「本法修正施行後，違反第九十七條之三第二項規定，未申請審查許可，擅自
    設置招牌廣告或樹立廣告者，處建築物所有權人、土地所有權人或使用人新臺幣
    四萬元以上二十萬元以下罰鍰，並限期改善或補辦手續，屆期仍未改善或補辦手
    續者，得連續處罰。必要時，得命其限期自行拆除其招牌廣告或樹立廣告。」、
    「一定規模以下之招牌廣告及樹立廣告，得免申請雜項執照。其管理並得簡化，
    不適用本法全部或一部之規定。招牌廣告及樹立廣告之設置，應向直轄市、縣（
    市）主管建築機關申請審查許可，直轄市、縣（市）主管建築機關得委託相關專
    業團體審查，其審查費用由申請人負擔。前二項招牌廣告及樹立廣告之一定規模
    、申請審查許可程序、施工及使用等事項之管理辦法，由中央主管建築機關定之
    。：：：」分別為建築法第九十五條之三及第九十七條之三所明定，又「公路兩
    側土地禁建範圍如左：一、高速公路兩側路權邊界外八公尺以內地區○○○○○
    道路用地，前項禁建範圍外，經公路主管機關認為足以影響路基、行車安全及景
    觀，得劃為限建範圍。高速公路兩側禁止設置樹立廣告之範圍，除左列路段為路
    權邊界外五十公尺以內地區○○○路權邊界外二百公尺以內地區為限﹕一、銜接
    國際機場之高速公路，自機場銜接處起三公里內之路段。二、與地方道路銜接之
    交流道路段。三、與省道或縣道立體交會之高速公路路段。四、毗鄰工業區○○
    ○○路路段。」亦為公路兩側公私有建築物與廣告物禁建限建辦法第三條所規定
    。
二、本件原告未經申請核准，擅自於坐落苗栗縣頭份鎮○○段一一○八地號土地上設
    置樹立廣告，該廣告物位於國道一號一○八Ｋ＋三○○北上側路權外十公尺處，
    經交通部臺灣區○道○○○路局中區工程處九十三年二月二十七日查報，並經該
    處以九十三年三月四日以中工苗字第○九三○○○○二○七一號函通知原告於文
    到七日內自行拆除在案，有交通部臺灣區○道○○○路局中區工程處九十三年二
    月二十七日違反樹立廣告物查報單及現場照片影本附卷可稽（見本院卷第二十六
    頁至第二十九頁），原告違規事實洵堪認定。被告以原告違反公路兩側公私有建
    築物與廣告物禁建限建辦法第三條第三項及建築法第九十七條之三規定，乃依建
    築法第九十五條之三規定，以九十三年三月二十二日府建管字第○九三○○二二
    九○○號函處原告罰鍰六萬元，並應自處分書送達之日起二十日內補辦手續或自
    行拆除，揆諸首揭規定，原處分並無違誤。
三、原告雖起訴主張：建築法第九十五條之三所處罰之對象限於該違法廣告物之所有
    權人（設置人）或土地所有權人或使用人，原告原於該地（苗栗縣頭份鎮○○段
    一一○八地號及三義鄉○○○段六一五地號土地）所樹立之廣告招牌，經被告於
    九十二年九月十八日強制拆除完畢後，便於九十二年十一月五日將所有權讓渡給
    蔡俊廷抵債，是系爭廣告招牌所有權已非屬原告，亦非原告所重建，故原告顯非
    建築法第九十五條之三規定之處罰對象，亦無權拆除該廣告招牌，且有苗栗地檢
    署九十三年度偵字第二二號不起訴處分書足參，被告機關所為處分尚有違誤，訴
    願決定機關未予查明究實而為駁回訴願之決定亦有未妥云云，然查：本件原告未
    經申請核准，擅自於坐落苗栗縣頭份鎮○○段一一○八地號土地上設置樹立廣告
    ，該廣告物位於國道一號一○八Ｋ＋三○○北上側路權外十公尺處，經交通部臺
    灣區○道○○○路局中區工程處九十三年二月二十七日查報，並經該處以九十三
    年三月四日以中工苗字第○九三○○○○二○七一號函通知原告於文到七日內自
    行拆除在案，被告以原告違反公路兩側公私有建築物與廣告物禁建限建辦法第三
    條第三項及建築法第九十七條之三規定，而依建築法第九十五條之三規定，以九
    十三年三月二十二日府建管字第○九三○○二二九○○號函處原告罰鍰六萬元，
    並應自處分書送達之日起二十日內補辦手續或自行拆除，原告仍未補辦取得核准
    等情，為原告所不爭執，並有交通部臺灣區○道○○○路局中區工程處九十三年
    二月二十七日違反樹立廣告物查報單及現場照片影本附卷可稽，已如前述，原告
    雖稱其已將上開廣告招牌讓渡予訴外人蔡俊廷，惟該讓度書係原告之代表人甲○
    ○自行讓渡而非原告（見本院卷第八頁原告所提出讓渡書影本），另原告所提台
    灣苗栗地方法院檢察署檢察官九十三年度偵字第二一二號不起訴處分書其被告為
    甲○○，亦與原告無涉，況原告仍自承該廣告物現仍由原告所代為行銷出租並使
    用（見本院卷第五十頁九十三年十二月九日言詞辯論筆錄），則被告所為之處分
    自無不合，原告上開主張尚非可採。
四、綜上所述，原告前揭所訴尚非可採，本件原處分並無違誤，訴願決定予以維持亦
    無不合，原告訴請撤銷為無理由，應予駁回。
據上論結，本件原告之訴為無理由，依行政訴訟法第一百九十五條第一項後段、第九
十八條第三項前段，判決如主文。
中　　華　　民　　國　　九十三　　　年　　　十二　　　月　　　十六　　　日
                 臺 中 高 等 行 政 法 院   第 二 庭
                                審 判 長 法      官　王　茂　修
                                         法      官　王  德  麟
                                         法      官　莊　金　昌
右正本證明與原本無異。
如不服本判決，應於判決送達後二十日內向本院提出上訴書狀，其未表明上訴理由者
，應於提起上訴後二十日內向本院提出上訴理由書（須依對造人數附具繕本）；如於
本判決宣示或公告後送達前提起上訴者，應於判決送達後二十日內補提上訴理由書（
須附繕本）。未表明上訴理由者，逕以裁定駁回。
提起上訴應預繳送達用雙掛號郵票三九○元（三十四元及五元郵票各十份)。
中　　華　　民　　國　　九十三　　　年　　　十二　　　月　　十六  　　　日
　　　　　　　　　　　　　　　　　　　　 法院書記官　邱  吉  雄
